臺灣高等法院民事裁定
111年度抗字第1492號
抗  告  人  沈朝騰  
代  理  人  蔡尚樺律師
相  對  人  沈盈來  
            沈鎮來  
            沈朝雄  
            沈朝明  
上列當事人間請求分割共有物事件，有成立訴訟上和解，抗告人
聲請繼續審判，對於中華民國111年9月12日臺灣桃園地方法院11
1年度續字第6號裁定提起抗告，本院裁定如下：
    主      文
原裁定廢棄。
    理      由
一、抗告意旨略以：
　　兩造先前就原法院110年度訴字第1898號分割共有物事件（
    下稱系爭分割事件），於民國111年4月28日在原法院成立和
    解（下稱系爭和解），抗告人持系爭和解筆錄至桃園市平鎮
    地政事務所（下稱平鎮地政事務所）辦理桃園市平鎮區鎮安
    段1008地號土地（下稱系爭土地）之分割移轉登記時，得知
    系爭和解筆錄所載之分割方案，恐因違反農業發展條例（下
    稱農發條例）第16條第2項規定而屬無效。抗告人為確認上
    開情形，即於111年7月18日詢問平鎮地政事務所，平鎮地政
    事務所於111年7月28日函覆表示：「系爭土地為特定農業區
    、農牧用地，係屬耕地，辦理土地分割須符合農發條例等規
    定，至多可分割為3筆」。可認抗告人於平鎮地政事務所函
    覆後始知悉系爭和解筆錄將系爭土地分割為4筆，有違反上
    開規定而屬無效之情形，應自斯時起算請求繼續審判之30日
    不變期間，是抗告人於111年8月24日向原法院請求繼續審判
    ，未逾30日不變期間，原裁定以抗告人已逾不變期間為由駁
    回抗告人之請求，應有違誤等語。爰提起本件抗告，請求廢
    棄原裁定。
二、按和解有無效或得撤銷之原因者，當事人得請求繼續審判，
    民事訴訟法第380條第2項定有明文。次按繼續審判之請求，
    須於30日之不變期間內提起，請求繼續審判之事由發生或知
    悉在後者，均自知悉時起算，同法第380條第4項準用同法第
    500條第1項、第2項亦分有明定。又當事人主張和解有無效
    或得撤銷之原因，請求繼續審判，其原因如非當事人和解當
    時所得知者，其知悉之時期，應從其實際得知之時起算（最
    高法院79年度台抗字第192號裁定意旨參照）。
三、經查：　　
（一）系爭分割事件，兩造前有於111年4月28日在成立系爭和解
      ，有系爭和解筆錄在卷可稽（見原審卷第9至11頁）。復
      參系爭和解內容為：「一、兩造共有系爭土地同意分割，
      分割方法為：㈠如附圖所示A部分土地（面積573.05平方公
      尺）分歸原告取得。㈡如附圖所示B部分土地（面積732.14
      平方公尺）分歸被告沈鎮來取得。㈢如附圖所示C部分土地
      （面積246.68平方公尺）分歸被告沈朝雄、沈朝明取得。
      ㈣如附圖所示D部分土地（面積405.91平方公尺）分歸被告
      沈盈來取得。」等語（見原審卷第10頁）。足見依系爭和
      解筆錄之約定，系爭土地共分割成4筆土地等情。
（二）復抗告人就系爭土地可否依系爭和解筆錄辦理分割登記一
      節，其有於111年7月18日委請蔡尚樺律師發函詢問平鎮地
      政事務所，嗣經平鎮地政事務所以111年7月28日平地測字
      第1110007177號函覆：「二、...是以如其共有人數維持
      於該條例修正前共有人數之原則下，似得准予依該條例規
      定辦理分割。...分為農發條例第16條第1項第3款、第4款
      規定...三、查案內系爭土地為特定農業區、農牧用地，
      係屬耕地，辦理土地分割須符合上開規定，至可多分割為
      3筆」等語（下稱系爭函覆），有該律師函及系爭函覆在
      卷可佐（見原審卷第15至17頁）。是由前開律師函及系爭
      函覆可知，抗告人既係就系爭土地依法究可分割為幾筆土
      地一事，存有疑義，故以寄發律師函之方式請求平鎮地政
      事務所予以說明確認，而抗告人亦係待收受系爭函覆後，
      始為知悉系爭土地至可多分割為3筆，故系爭和解筆錄恐
      有因違反農發條例第16條第1項第3款、第4款、第2項規定
      而屬無效之情事。則揆諸上開規定及裁定意旨，抗告人既
      係經收受系爭函覆後，始實際得知系爭和解存有前開無效
      之原因，則其於111年8月24日提出民事請求繼續審判狀（
      見原審卷第3至6頁，及該書狀上收案章）聲請原法院繼續
      審判，自未逾30日之不變期間。原裁定就此未加研求，徒
      以抗告人早已知悉系爭和解筆錄所載分割方案，即謂其有
      知悉無效事由云云，實有違誤。從而抗告意旨指摘原裁定
      不當，求予廢棄，為有理由。
四、據上論結，本件抗告為有理由，裁定如主文。
中　　華　　民　　國　　111 　年　　11　　月　　29　　日
                  民事第十七庭
                        審判長法  官  黃雯惠
                              法  官  戴嘉慧
                              法  官  華奕超
正本係照原本作成。
本裁定除以適用法規顯有錯誤為理由外，不得再抗告。如提起再
抗告，應於收受送達後10日內委任律師為代理人向本院提出再抗
告狀。並繳納再抗告費新臺幣１千元。
中　　華　　民　　國　　111 　年　　11　　月　　30　　日

　　　　　　　　　　　　　　  書記官  簡素惠